【裁判字號】    97,訴,1278
【裁判日期】    980316
【裁判案由】    毒品危害防制條例
【裁判全文】
臺灣高雄地方法院刑事判決              97年度訴字第1278號
公  訴  人  臺灣高雄地方法院檢察署檢察官
被      告  乙○○
選任辯護人  孫志鴻律師
上列被告因違反毒品危害防制條例案件，經檢察官提起公訴（97
年度偵字第10136號），本院判決如下：
    主  文
乙○○犯轉讓第三級毒品罪，累犯，處有期徒刑陸月，如易科罰
金，以新臺幣壹仟元折算壹日。扣案愷他命參拾包（合計驗後淨
重貳拾貳點玖零貳公克，含包裝袋）、新臺幣壹仟元，均沒收之
。
    事  實
一、乙○○前因詐欺案件，經本院以96年度簡字第404 號判處有
    期徒刑4 月確定，甫於民國96年6 月21日易科罰金執行完畢
    。詎其仍不知悔改，明知愷他命（俗稱K 他命）係經政府公
    告，列為毒品危害防制條例所定之第三級毒品，依法不得轉
    讓，竟於97年3 月30日晚上7 時35分許，在高雄市○○區○
    ○路與南屏路口駕駛車號XV-160號營業用小客車招攬生意時
    ，因熟客甲○○索取愷他命施用，遂以購入之原價、每包新
    臺幣（下同）500 元之價格，轉讓3 包愷他命予甲○○，甲
    ○○則因身上款項不足，徵得乙○○同意，先給付現金1,00
    0 元給乙○○，所餘欠款日後再付。甫交易完成，即因乙○
    ○所駕駛之小客車違規停車而遭警方盤查，甲○○遂主動交
    出甫向乙○○購得之第三級毒品愷他命3 包（每包毛重均為
    0.9 公克，合計驗後淨重為2.28公克），警方經取得乙○○
    之同意搜索上開營業用小客車，而於該車內駕駛座凹槽內及
    置物箱內分別查獲供己施用之第三級毒品愷他命27包（毛重
    0.9 公克25包、毛重0.8 公克2 包，合計驗後淨重為20.622
    公克）及仟元紙鈔1 張，始查知上情。
二、案經高雄市政府警察局保安大隊報告臺灣高雄地方法院檢察
    署檢察官偵查起訴。
    理  由
一、證據能力
    本判決所引用之證據資料（詳後引證據），其中傳聞證據部
    分，縱無刑事訴訟法第159 條之1 至第159 條之4 或其他規
    定之傳聞證據例外情形，亦因被告乙○○及辯護人、檢察官
    或同意可作為證據使用，或未聲明異議，依刑事訴訟法第15
    9 條之5 條第1 項、第2 項之規定，本院審酌該證據作成之
    情況，認為適當，應得為證據。
二、認定犯罪事實所憑之證據及理由
  (一)訊據被告對於前揭事實歷經偵審程序，均坦承稱：我於97年
    3 月25日凌晨，在高雄市○○區○○路與三多路口，以1 萬
    5000元之代價，向綽號「哥仔」的男子購入30小包的愷他命
    供吸食用；我與甲○○是坐計程車認識的一般朋友，97年3
    月30日晚上7 時35分，在高雄市○○區○○路與南屏路口我
    駕駛的計程車內，因為甲○○臨時問我，有沒有地方可以拿
    愷他命，我身上剛好有，所以就以每包500 元的價格出售3
    包愷他命予甲○○，甲○○因錢不夠尚欠我500 元，交易完
    成即被警察查獲等語（見警卷第1 頁～第6 頁；偵卷第14頁
    ～第15頁；本院訴字卷第77頁），至證人甲○○於本院審理
    中亦證稱，當天在文信路與南屏路口巧遇被告，有跟被告拿
    了3 包愷他命，我問被告跟人家拿多少錢，被告說1 包500
    元，我就丟1000元給他，被告本來是不要跟我收的意思，但
    我有跟他說下次有遇見你，再還你500 元等語（見本院訴字
    卷第67頁），互核相符，且與警方在現場自證人甲○○身上
    扣得疑似愷他命3 包、自被告駕駛小客車上扣得疑似愷他命
    27包及現金1000元紙鈔1 張之情況證據等客觀事證吻合，復
    有扣押筆錄及扣押物品目錄表在卷可證。扣案疑似第三級毒
    品愷他命共計30包，經送鑑結果，均呈第三級毒品愷他命陽
    性反應，亦有高雄醫學大學附設中和紀念醫院98年1 月29日
    檢驗報告（報告編號：0000-000、0000-0 00） 附卷可稽（
    見本院訴字卷第61頁～第62頁），堪認被告之自白與事實相
    符，被告轉讓第三級毒品愷他命之犯行堪以認定。
  (二)又按毒品危害防制條例第4 條第3 項之販賣第三級毒品罪，
    以行為人意圖營利，而販入或賣出第三級毒品或二者兼而有
    之，為構成要件。倘行為人係供自己施用而販入，始終無營
    利之意思，縱以原價或低於原價有償讓與他人，即難謂係販
    賣行為，僅得以轉讓第三級毒品論處，最高法院著有97年度
    台上字第5079號判決意旨可資參照。起訴意旨雖認被告主觀
    上係基於營利之意思販售愷他命予甲○○，惟查：
    1.甲○○在問得被告以何價錢購入愷他命後，隨即以原價向
      被告購買3 包愷他命之事實，業經被告供述明確，核與證
      人甲○○之證述相符，前已敘及。依被告及證人甲○○互
      核一致之說法及卷存事證，甲○○以1 包500 元之代價購
      買3 包，僅支付現金1000元，尚賒欠500 元，則被告顯係
      以原價有償轉讓，參照前開判決意旨，難認被告主觀上有
      營利意圖。
    2.公訴意旨固以被告擔任排班計程車司機為業，每日辛勞賺
      取所需，卻欲憑白將價值1500元之愷他命贈與搭乘計程車
      之常客，不符合常理，反而是被告刻意隱瞞其對於毒品之
      售價超越進價之事實，被告就不會在乎後款拿到的情形，
      較合於常情。惟查被告於警詢時已坦承係以1 萬5000元購
      入愷他命30包，並將其中3 包以1500元之原價「賣予」甲
      ○○（見警卷第3 頁～第4 頁），然販售（包括有償轉讓
      ）毒品危害防制條例所管制之毒品，究係構成「販賣」或
      「轉讓」毒品，揆之前揭實務見解，差別首在行為人主觀
      上之營利意圖，而營利意圖之認定，在法條明文規定外，
      多另需輔以最高法院累積具體個案所形成之判決先例以為
      決斷，一般市井小民難在供承有償轉讓毒品前，即得以明
      確評估依其所述內容究係符合販賣或轉讓毒品之要件。此
      參以長期偵辦刑事犯罪之員警，據被告供述內容及查扣證
      物，即以被告涉嫌販賣第三級毒品愷他命為由移送一情即
      明，益徵被告警詢在無律師陪同、較少權衡利害得失情形
      下，供述其以購入之原價轉售愷他命與甲○○等語，並在
      偵審程序均為一致之供述，應可採信，又衡酌被告以駕駛
      計程車為業，雖經濟狀況非佳，惟本次有償轉讓甲○○之
      第三毒品愷他命數量不多，價值尚非昂貴，況依證人甲○
      ○所述，甲○○與被告認識約半年至1 年間，伊至酒店喝
      酒載小姐時，就常常搭被告的車（見本院訴字卷第69頁）
      ，堪認甲○○亦為被告之常客，被告為滿足甲○○一時之
      需要，同意甲○○賒欠部分現金，而以原價轉讓第三級毒
      品愷他命予甲○○，難認有悖於常情。是公訴意旨前揭所
      指，尚屬無據，礙難採憑。
    3.再者，扣案30包疑似愷他命，經送驗結果確均含第三級毒
      品愷他命成分，合計驗後淨重22.902公克，純度均質約90
      % ，此有高雄醫學大學附設中和紀念醫院98年1 月29日檢
      驗報告（報告編號0000-000、0000-000）2 紙附卷，然被
      告於97年3 月30日為警查獲採集之尿液，經送驗結果，呈
      愷他命陽性反應，有高雄醫學大學附設中和紀念醫院97年
      11月3 日濫用藥物尿液檢驗報告在卷可證（分別見本院訴
      字卷第16頁、第61頁～第62頁），堪認被告辯稱伊有在施
      用愷他命，本次購入30包愷他命係供己施用等語，尚非無
      據。又愷他命之每日施用最大量及最低致死劑量因個人體
      質、代謝情況、接觸時間長短及對藥物耐藥性等因素不同
      ，依個案而異，惟依據Disposition of Toxic Drugs and
       Chemicals in Man 第5 版記載有3 名成年人因為藥物濫
      用，使用靜脈注射或肌肉注射900 至1000毫克後致死案例
      ，另依據Yanagihara等人1999年發表於Yakugaku雜誌之研
      究記述，製備每顆含50毫克愷他命之劑量，保存於攝氏25
      度及75% 濕度之環境下，愷他命含量在12週內未改變，此
      有行政院衛生署管制藥品管理局97年12月5 日管檢字第09
      70012197號函、98年1 月21日管檢字第0980000579號函各
      1 份附卷可憑（見本院訴字卷第26頁），是被告辯稱伊1
      天施用量約如扣案所示1 包愷他命之份量（即毛重約0.9
      公克，純質淨重約810 毫克《0.9 ×0.9 ×1000＝810 》
      ）尚未逾一般成人1 日施用愷他命之最低致死量，而在合
      理範圍內，則自被告所陳之施用量核算，扣案30包愷他命
      約4 ～5 週內即可用罄，被告購得之愷他命亦不會因保存
      日久而有質變之疑慮，則依被告供承愷他命之施用量，參
      照扣案愷他命之數量及愷他命合理保存時限，被告辯稱扣
      案之毒品係供自行施用之用，尚可採信。
    4.另扣案上開經分裝30包愷他命因體積並非龐大，此參卷附
      照片即明（見警卷第24頁），隨身攜帶本非難事，是被告
      供稱伊並無自己專用的臥房，為恐毒品放置家中遭親人察
      覺，故隨身攜帶等語，亦難認有何悖離常情。兼衡本院依
      檢察官之聲請傳喚查獲員警張國輝到庭作證，證人張國輝
      證稱：當時是因為被告違規停車，才對被告進行臨檢盤查
      ，沒有事先的情報，伊也不知道被告為何會在現場等語（
      見本院訴字卷第38頁背面）。另公訴人亦未舉證證明被告
      轉讓上開愷他命有何賺取價差或量差之營利意圖，是綜合
      全卷事證，應認起訴意旨所指被告有販賣第三級毒品愷他
      命之犯行，尚屬無從證明，併予敘明。
  (四)綜上所述，本件被告轉讓第三級毒品愷他命之犯行，事證俱
    明，應予依法論科。
三、論罪科刑
  (一)核被告所為，係犯毒品危害防制條例第8 條第3 項之轉讓第
    三級毒品罪。又本件既無積極具體之證據足以認定被告於何
    時、何地以何價錢而基於營利之意思販入或賣出第三級毒品
    愷他命，自僅得以轉讓罪論處，起訴意旨認被告係犯販賣第
    三級毒品罪，尚有未恰，因基本社會事實與起訴之事實相同
    ，爰依法變更起訴法條。被告前有如事實欄所載之前科及執
    行完畢紀錄，有臺灣高等法院被告前案紀錄表1 份在卷可稽
    （見本院訴字卷第3 頁），其於5 年以內故意再犯本件有期
    徒刑以上之罪，為累犯，應依刑法第47條第1 項之規定，加
    重其刑。另被告轉讓第三級毒品與甲○○之數量，並未達於
    行政院依同條例第8 條第6 項所頒訂之「轉讓持有毒品加重
    其刑之數量標準」第2 條第1 項第3 款所定之淨重20公克以
    上，自應認被告並無該項應加重其刑至2 分之1 規定之適用
    ，併此敘明。爰審酌被告轉讓毒品予他人，助長毒品泛濫，
    戕害他人身心，危害社會安寧秩序，犯罪所生危害非輕，惟
    念其犯後坦承犯行，態度尚可，及轉讓毒品數量、次數、犯
    罪動機等一切情狀，量處如主文所示之刑，併參酌被告職業
    、教育程度、家庭經濟狀況（此參見警卷調查筆錄受詢問人
    欄即明），諭知如主文所示之易科罰金折算標準。
  (二)末按毒品危害防制條例第2 條第2 項規定，毒品依其成癮性
    、濫用性及對社會危害性分為四級，並就製造、運輸、販賣
    、意圖販賣而持有、以非法方法使人施用、引誘他人施用及
    轉讓等不同品項毒品之行為，分別定其處罰。至施用或持有
    第三、四級毒品，因其可罰性較低，故予除罪化，僅就施用
    及持有第一、二級毒品科以刑罰。惟鑑於第三、四級毒品均
    係管制藥品，特於同條例第11條之1 明定無正當理由，不得
    擅自持有；第18條第1 項後段復規定查獲之第三、四級毒品
    ，無正當理由而擅自持有者，沒入銷燬之。從而，依同條例
    第18條第1 項後段應沒入銷燬之毒品，專指查獲之施用、持
    有第三、四級毒品而言；倘係查獲之製造、運輸、販賣、意
    圖販賣而持有、以非法方法使人施用、引誘他人施用或轉讓
    之第三、四級毒品，既屬同條例相關法條明文規定處罰之犯
    罪行為，即非該條項應沒入銷燬之範圍。又同條例第19條第
    1 項所定「供犯罪所用或因犯罪所得之物」，係指犯第4 條
    至第9 條、第12條、第13條或第14條第1 項、第2 項之罪所
    用或所得之物，不包括毒品本身在內，自不得為第三、四級
    毒品之沒收依據。同條例對於查獲之製造、運輸、販賣、意
    圖販賣而持有、以非法方法使人施用、引誘他人施用及轉讓
    第三、四級毒品之沒收，並無特別規定，如其行為已構成犯
    罪，則該毒品即屬不受法律保護之違禁物，應回歸刑法之適
    用，依刑法第38條第1 項第1 款之規定沒收之（最高法院95
    年度臺上字第911 號判決意旨參照），從而，扣案之愷他命
    30包（合計驗餘淨重22.902公克，含包裝袋），雖其中3 包
    係被告轉讓之毒品，27包係被告施用之毒品，均為違禁物，
    其外包裝因有愷他命殘留，難以析離，同屬違禁物，均應依
    刑法第38條第1 項第1 款沒收之，至鑑驗耗損之毒品，既已
    滅失，不再諭知沒收，併予敘明；另扣案轉讓第三級毒品愷
    他命所得1000元，係被告所有因犯罪所得之物，依毒品危害
    防制條例第19條第1 項前段規定，宣告沒收之。
據上論斷，應依刑事訴訟法第299 條第1 項前段、第300 條，毒
品危害防制條例第8 條第3 項、第19條第1 項前段，刑法第11條
前段、第41條第1 項前段、第47條第1 項、第38條第1 項第1 項
第1 款，判決如主文。
本案經檢察官丙○○到庭執行職務。
中    華    民    國    98    年    3     月    16    日
                  刑事第十八庭   審判長法  官   蔡廣昇
                                       法  官   黃繼瑜
                                       法  官   王  琁
以上正本證明與原本無異。
如不服本判決應於收受送達後10日內向本院提出上訴書狀，並應
敘述具體理由；如未敘述上訴理由者，應於上訴期間屆滿後20日
內向本院補提理由書（均須按他造當事人之人數附繕本）「切勿
逕送上級法院」。
中    華    民    國    98    年    3     月    16    日
                                       書記官   黃國忠


司法院資訊處製作；財團法人民間司法改革基金會備份。
